【裁判字號】    99,聲,233
【裁判日期】    990406
【裁判案由】    聲請具保停止羈押
【裁判全文】
臺灣高等法院臺南分院刑事裁定           99年度聲字第233號
聲請人即
選任辯護人  賴鴻鳴  律師
            黃俊達  律師
            蘇文斌  律師
被      告  甲○○
上列被告因98年度上訴字第1255號毒品危害防制條例案件，聲請
人聲請具保停止羈押，本院裁定如下：
    主  文
聲請駁回。
    理  由
一、本件被告因涉犯販賣第二級毒品罪，前經本院訊問後，認為
    犯罪嫌疑重大，而有刑事訴訟法第101條第1項第3款之情事
    ，且經原審判決應執行有期徒刑11年，並經本院判決應執行
    有期徒刑10年6月，有相當理由認有同條項第1款逃亡之虞，
    非予羈押，顯難進行審判或執行，而有羈押之必要，於民國
    99年3月29日執行羈押。
二、聲請意旨略以：
  (一)被告有固定之住居所並無逃亡之虞。
  (二)被告被逮捕前，有固定之職業，並非以販賣毒品為生，只是
    貪圖吸食毒品提振精神，避免花費過多，而小額販賣毒品，
    渠經營養殖漁業，面積高達數甲之多，被捕之後，魚池已然
    荒廢，經過戒治，已無吸食毒品傾向，亦無再吸食甚至販賣
    毒品之動機，因魚池經營問題久懸未決，被告與魚池土地所
    有人間之相關合約問題有必要協商解決，是以請鈞院詳酌，
    賜准具保停止羈押。
  (三)被告之母蔡頤藝目前罹患憂鬱症、失憶症候群、第二型糖尿
    病，且高齡78歲，目前身體狀況不佳。辯護人前為被告辯護
    時，蔡頤藝曾跌倒送醫，被告心急如焚，懇求原審法官暫予
    交保，本原審法官有同意之意，然因被告戒治無法交保，懇
    請鈞院參酌，被告並非極惡之人，也從來沒有販賣毒品牟取
    暴利的意思，之所以販賣不過圖吸食提神之資然後發展魚塭
    事業而已，被告魚塭既然已經荒廢，且經戒治，實不可能再
    圖吸食甚至販賣，被告之兄弟，表達能力甚差，目前無業，
    被告對於老母甚感掛心，矧被告老母已80餘歲，已然風燭殘
    年，被告此次入監服刑，將成永訣，被告願供擔保，懇請鈞
    院體察下情，給予具保停止羈押之機會云云。
三、按被告經法官訊問後，認為犯罪嫌疑重大，而有下列情形之
    一，非予羈押，顯難進行追訴、審判或執行者，得羈押之︰
    (一)逃亡或有事實足認為有逃亡之虞者。(二)有事實足認為有湮
    滅、偽造、變造證據或勾串共犯或證人之虞者。(三)所犯為死
    刑、無期徒刑或最輕本刑為五年以上有期徒刑之罪者，刑事
    訴訟法第101條第1項定有明文。又按羈押被告之目的，在於
    確保訴訟程序之進行、確保證據之存在、真實及確保刑罰之
    執行，而被告有無羈押之必要，及羈押後其原因是否仍然存
    在，有無繼續羈押之必要，應否延長羈押，均屬事實認定之
    問題，法院有依法認定裁量之職權，自得就具體個案情節予
    以斟酌決定，如就客觀情事觀察，法院許可羈押之裁定在目
    的與手段間之衡量並無明顯違反比例原則情形，即無違法或
    不當可言，且關於羈押原因之判斷，尚不適用訴訟上之嚴格
    證明原則，而應適用自由證明程序。次按次按羈押之目的，
    除在於確保刑事偵查、審判程序之完成外，另亦有刑事執行
    保全之目的（最高法院98年度台抗字第405號裁定參照）。
四、經查：
  (一)被告因違反毒品危害防制條例等案件，經原審判處應執行有
    期徒刑11年，並經本院判處應執行有期徒刑10年6月，足見
    被告犯罪嫌疑重大；且被告所犯販賣第2級毒品罪，係最輕
    本刑有期徒刑5年以上之罪，符合刑事訴訟法第101條第1項
    第3款之情形，故被告仍有可能因受重刑之諭知，而逃匿以
    規避審判程序進行及刑罰執行之可能性甚高，仍有相當理由
    認為其有逃亡之虞，若命被告具保、責付或限制住居等侵害
    較小之手段，均不足以確保審判或執行程序之順利進行，仍
    有羈押被告之必要。再參酌被告為圖一己私利，無視於國家
    為保國民健康禁絕毒品之政策，販賣第2級毒品而戕害他人
    身心，對社會造成之危害非輕等情，權衡國家刑事司法權之
    有效行使、社會秩序及公共利益、被告人身自由之私益及防
    禦權受限制之程度，認對被告維持羈押處分尚屬適當、必要
    ，合乎比例原則。故被告犯嫌重大，已符合刑事訴訟法第10
    1條第1項第1款及第3款之規定。本院衡酌為確保日後仍有進
    行訴訟，或執行刑罰之可能情形，乃認為有羈押之必要，因
    而裁定羈押。
  (二)又本件原裁定係以刑事訴訟法第101條第1項第1款、第3款之
    規定而裁定羈押，核與被告是否會再吸食或販賣毒品無涉，
    聲請意旨謂被告已經戒治，無再犯之虞云云，自非本件羈押
    原因消滅事由。至聲請人所舉被告之家庭因素，係以其家中
    事業與罹患憂鬱症、失憶症候群、第二型糖尿病之母親，需
    被告照顧為由，聲請具保停止羈押，固值同情，惟被告之母
    是否須人照顧，並不影響其應否羈押之認定（最高法院99年
    度台抗字第84號裁定參照）；且上開事項，僅屬被告個人之
    家庭因素，並無法定應予具保停止羈押之事由，俱不符合刑
    事訴訟法第114條之規定而有不得駁回具保聲請之情形，且
    尚可尋求親友或相關社會福利機構協助。是聲請人所提事由
    ，並不符合法定具保停止羈押之要件。復審酌被告所涉各項
    情節，其羈押原因尚未消滅，所請具保停止羈押，自難准許
    ，應予駁回。
五、爰依刑事訴訟法第220條，裁定如主文。
中    華    民    國    99    年    4     月    6     日
                  刑事第七庭  審判長法  官  李文福
                                    法  官  顏基典
                                    法  官  陳顯榮
以上正本證明與原本無異。
如不服本裁定，應於收受本裁定後五日內向本院提出抗告狀。
                                    書記官  劉岳文
中    華    民    國    99    年    4     月    7     日

司法院資訊處製作；財團法人民間司法改革基金會備份。
